Inventaris van het archief van de Kanselarij der Nederlandse Orden, 1815-1994
Nationaal Archief, Den Haag
Kanselarij der Nederlandse Orden
Kanselarij Nederlandse Orden
1815-1994
H10
924 inventarisnummers; 78,30 meter
Normaal geschreven, getypte en gedrukte documenten en kaartsystemen; geen bijzondere handschriften.
Nationaal Archief, Den Haag
Het archief van de Kanselarij der Nederlandse Orden bevat documenten en kaartsystemen aangaande individuele, politieke, bestuurlijke, procedurele en administratieve aangelegenheden van de Kanselarij en door haar gedecoreerden over de periode 1815-1994. Zo zijn er stukken die betrekking hebben op de besluitvorming rond de instelling van de verschillende ridderorden en decoraties. Ook zijn er Koninklijke Besluiten omtrent benoemingen in de Orde van Oranje Nassau of de Orde van de Nederlandse Leeuw te vinden of beschrijvingen van kwesties die speelden rond decoraties in de voormalige koloniën en overzeese gebieden. In dit archief is ook materiaal betreffende de Tweede Wereldoorlog aanwezig: medailles en decoraties uitgereikt voor bijzondere verdiensten, zoals het Verzetskruis en het Mobilisatie Oorlogskruis en onderscheidingen voor betoonde moed bijvoorbeeld tijdens de slag in de Javazee of bij het Englandspiel. Stukken uit de naoorlogse periode hebben vooral betrekking op toekenning van de Militaire Willems-Orde aan onderdelen van de krijgsmacht. Ook is documentatie te vinden over de zuivering van de Nederlandse Ridderorden.
Archiefvorming
Geschiedenis van de archiefvormer
Ontstaan der ridderorden
Wanneer men zich een beeld wil vormen van de geschiedenis van de Kanselarij der Nederlandse Orden, moet men teruggaan tot de Grondwet van 19 maart 1814. Artikel 44 daarvan luidt: "In geen geval mogen de ingezetenen vreemde orden aannemen zonder een bijzonder verlof van den Souvereinen Vorst". Deze bepaling was een grote teleurstelling voor Nederlandse officieren die waren onderscheiden tijdens de oorlogen van 1810 - 1813, toen Nederlanders waren opgenomen in het Franse leger. Zij richtten een verzoekschrift aan de commissaris-generaal van Oorlog, generaal J.W. Janssens, teneinde toestemming te verkrijgen voor het blijven dragen van hun onderscheiding. Janssens deed koning Willem I hierop het voorstel zelf over te gaan tot het instellen van ridderorden "ter beloning van uitstekende militaire en civiele deugden". Het gevolg hiervan was de instelling bij wet van twee orden: de Militaire Willems-Orde als beloning voor in vaderlandse krijgsdienst verrichte "daden van moed, beleid en trouw"
Wet houdende instelling van de Militaire Willemsorde van 30 april 1815, Stb. 33
en de Orde van de Nederlandse Leeuw voor Nederlanders die "bewijzen geven van beproefde vaderlandsliefde, bijzondere ijver en trouw in het volbrengen van hun burgerplichten of buitengewone bekwaamheid in wetenschappen en kunsten".
Wet houdende instelling van de Orde van de Nederlandse Leeuw van 29 september 1815, Stb. 47
Bovendien konden mensen die zich onderscheidden door zelfopoffering of door andere blijken van menslievendheid, tot Broeder in de Orde worden benoemd.
C. baron van Heerdt, Nederlandse ridderorden, blz. 20
Beide orden hadden aanvankelijk een eigen kanselier.
In 1892 ging men er toe over een derde orde in te stellen. Men was in overheidskringen gewaar geworden dat, gezien de strenge eisen, bepaalde landgenoten niet konden worden onderscheiden, die daar wel voor in aanmerking dienden te komen, namelijk zij die zich "verdienstelijk hebben gemaakt door bevordering van het algemeen welzijn op geestelijk, zedelijk of maatschappelijk gebied". Hiertoe werd de Orde van Oranje-Nassau in het leven geroepen.
Wet van de vierde april 1892, Stb. 55 tot instelling van de Orde van Oranje-Nassau. Zie ook memorie van toelichting, ontwerp Wet Orde van Oranje-Nassau.
De kanselier van de Orde van de Nederlandse Leeuw zou vanaf dat moment tevens als kanselier van de nieuwe orde functioneren.
Deze drie staatsridderorden berusten thans op artikel 111 van de Grondwet 1983: "ridderorden worden bij wet ingesteld"; de voorheen vermelde toevoeging "op het voorstel des konings" is daarmee vervallen. In 1994 is een voorstel aanvaard tot wijziging van de Wet van 29 september 1815 inzake de instelling van de Orde van de Nederlandse Leeuw en van de Wet van 4 april 1982 betreffende de instelling van de Orde van Oranje-Nassau.
In het voorgaande werd de term "ridderorde" in twee betekenissen gebruikt, namelijk als aanduiding van een vereniging van ridders en van een speciaal onderscheidingsteken dat bij wet wordt ingesteld. Onderscheidingen houden, behalve "ridderorden" in de laatste betekenis, ook medailles en erepenningen in. Deze worden ingesteld bij Koninklijk Besluit (KB), bij Ministerieel Besluit of door particulieren.
Organisatie
De koning(in) is als Grootmeester de hoogste waardigheidsbekleder van de ridderorden. De Grootmeester beslist uiteindelijk over het benoemen van de ridders. De verlening van de onderscheiding geschiedt bij KB, dat door ten minste één en ten hoogste drie ministers wordt gecontrasigneerd.
Voorts schrijft de wet voor iedere orde, behalve voor de Orde van Oranje-Nassau, een kapittel voor, een college van dragers van de orde, belast met de beoordeling van voordrachten voor nieuw te onderscheiden personen. In de praktijk echter is voor de Orde van de Nederlandse Leeuw een dergelijk kapittel nooit in werking getreden en voor de Militaire Willems-Orde eerst in 1946.
Ten tijde van de Tweede Wereldoorlog fungeerde in Londen de Commissie voor Militaire Onderscheidingen als kapittel voor de Militaire Willems-Orde. Deze commissie adviseerde de Nederlandse regering in Engeland inzake het toekennen van militaire onderscheidingen.
KB van 27 april 1946, nr. 1.
Zij beëindigde op 1 april 1946 haar werkzaamheden.
De Kanselarij der Nederlandse Orden (het bureau van de kanselier) is een zogenaamd Hoog College van Staat en is als zodanig een zelfstandig orgaan. Voor administratieve aangelegenheden van personele en financiële aard is de Kanselarij ondergebracht bij het ministerie van Binnenlandse Zaken. Van 1815 - 1844 hebben er twee Kanselarijen bestaan: die van de Militaire Willems-Orde, aanvankelijk gevestigd te Brussel, vanaf 1822 te Den Haag en die van de Orde van de Nederlandse Leeuw, gevestigd te Amsterdam. Tot 1835 waren er eveneens twee kanseliers, elk bijgestaan door een secretaris. In dat jaar werd de kanselier van de Militaire Willems-Orde W.J. Janssens na het overlijden van de kanselier van de Orde van de Nederlandse Leeuw tevens waarnemer van laatstgenoemde functie. Toen ook Janssens stierf, in mei 1838, kreeg de minister van Binnenlandse Zaken, H. baron Merkus de Kock, voorlopig de taak de beide Kanselarijen te besturen. De Kock werd, na zijn ontslag als minister, officieel kanselier van de Militaire Willems-Orde en van de Orde van de Nederlandse Leeuw.
Op 1 juni 1844 werden de Kanselarijen verenigd.
KB van 30 juni 1941, nr. 3.
De Kanselarij van de Orde van de Nederlandse Leeuw verhuisde toen ook naar Den Haag. Het personeel zou bestaan uit kanselier, commies, secretaris, klerk en bode. Per 1 januari 1850 echter werden de drie laatstgenoemde functies opgeheven en in 1879 ook de vierde functie van commies. Hierop kwamen de bureauwerkzaamheden van de Kanselarij (waaronder de uitbetaling van riddersoldijen) te ressorteren onder het ministerie van Financiën. De kanselier F.A.A. Gregory was het met deze gang van zaken in het geheel niet eens en kreeg in 1884 gedaan dat deze regeling weer teniet werd gedaan. Van oktober 1895 tot september 1896 was de secretaris van de Kanselarij belast met het kanselierschap.
In oktober 1907 ging men er toe over wederom twee kanseliers te benoemen, één voor de Militaire Willems-Orde en één voor de niet-militaire orden. Deze situatie duurde slechts negen jaar: na 1916 werd de nieuwe kanselier van de Militaire Willems-Orde kort na zijn aanstelling benoemd tot kanselier der Nederlandse Orden. De situatie bleef nadien ongewijzigd.
Taakuitvoering
De Kanselarij ziet zich, vanaf haar oprichting tot nu toe, met een tweetal taken belast. De belangrijkste daarvan, in beginsel vastgelegd in het Reglement van Administratie en Discipline voor de Militaire Willems-Orde,
KB van 3 juni 1844, nr. 59. Zie inventarisnr. 1.
is "het registreren van onderscheidingen en herinneringstekens, ingesteld bij wet of KB".
KB van 25 juni 1815, nr. 10.
Dit houdt in dat men de administratie verzorgt omtrent het verlenen van onderscheidingen,
Staatsalmanak 1983, blz. D7
de verzending van de ordetekenen en de opvraag hiervan bij overlijden of bij bevordering in een hogere rang. Een onderscheiding wordt doorgaans na een opknapbeurt opnieuw in roulatie gebracht.
Ten tweede heeft de Kanselarij als taak "het geven van advies aan de regering nopens het vaststellen of wijzigen van onderscheidingen". Als zodanig werd dit taakaspect voor de Kanselarij officieel bepaald in de vergadering van de Raad van Ministers van 22 maart 1948.
Staatsalmanak 1983, blz. D7.
Tenslotte beschikte de Kanselarij der Nederlandse Orden over een museum, waarin een collectie Nederlandse en buitenlandse onderscheidingen was bijeengebracht. Per 1 januari 1984 werden de verzamelingen en inventaris van dit museum overgedragen aan het Rijksmuseum Paleis het Loo te Apeldoorn, waarmee de werkzaamheden voor dit museum werden beëindigd.
Brief van de minister van Binnenlandse Zaken van 31 meim1948, nr. 1287 Bureau Bestuurszaken, blz. 2 researchrapport Centrale Archief Selectiedienst.
Advies-Commissie Zuivering Orde van de Nederlandse Leeuw en Orde van Oranje-Nassau.
In verband met een duidelijke belangenverstrengeling is in deze inventaris archief opgenomen van de Advies-Commissie Zuivering Orde van de Nederlandse Leeuw en Orde van Oranje-Nassau (zuiveringsdossiers). Deze commissie is ingesteld ingevolge de Wet van 18 september 1946 (Wet Zuivering Nederlandse Ridderorden 1946, Stb. G 261) op 30 januari 1948 en officieel geïnstalleerd door de minister van Binnenlandse Zaken, mr. J.H. van Maarseveen, op 22 september 1948. De opheffingsbijeenkomst vond plaats op 16 mei 1952, waarna diverse leden van de commissie nog wel werkzaamheden bleven verrichten tot afwerking van hun taak.
De commissie had tot taak de ministers te adviseren, met tussenkomst van de kanselier, over het ontnemen van het lidmaatschap van bij de wet ingestelde orden of van het recht tot het dragen van eretekenen aan hen die blijk hadden gegeven van ontrouw aan koning en/of vaderland ('fout' waren geweest) tijdens de oorlog.
Zij oefende haar taak uit op grond van een instructie welke was gepubliceerd in de Nederlandse Staatscourant van 20 september 1948, nr. 181.
Doordat de voorbereidende werkzaamheden in het kader van de zuivering werden verricht door Kanselarijpersoneel en de kanselier de schakel vormde tussen de commissie en de ministers, is er niet altijd duidelijk een scheiding aan te geven tussen de archieven van de commissie en van de Kanselarij. Zie ook de archieven van het Ministerie van Binnenlandse Zaken betreffende de zuivering van ambtenaren en de Nederlandse Orden (1940) 1945 - 1959 (1984) die op het Nationaal Archief berusten. Het betreft hier toegang 2.04.067. Dit archief is niet volledig openbaar.
Samenstelling van de Advies-Commissie Zuivering Orde van de Nederlandse Leeuw en Orde van Oranje-Nassau
Prof.mr. J.A. van Hamel President van het Bijzonder Gerechtshof te Amsterdam
Lid en voorzitter
M. Boerstra Luitenant-generaal b.d., oud-commandant van het KNIL
Lid
C.A. van Woelderen Oud-burgemeester der gemeente Vlissingen.
Lid
A.R. van den Bent Generaal-majoor b.d., adjudant i.b.d. van Hare Majesteit de Koningin, oud-kanselier der Nederlandse Orden
Plaatsvervangend lid
Mr.dr. W.G.A. van Sonsbeeck Oud-Commissaris der Koningin der provincie Limburg
Plaatsvervangend lid
Secretarissen, benoemd door de voorzitter
Mr. H.A. Viseur Advocaat en procureur te Amsterdam
J.A. van Zelm van Eldik Secretaris van de Kanselarij der Nederlandse Orden
Overzicht van kanseliers, 1815 - heden
Jhr. J.W. Janssens
RMWO-1, generaal der Infanterie
Kanselier der Militaire Willems-Orde, 1815 - 1838,
Tevens waarnemend kanselier der Orde van de Nederlandse Leeuw, 1834 - 1838
W.F. Baron Roëll
Kanselier der Orde van de Nederlandse Leeuw, 1815 - 1834
H.M. Baron de Kock
RMWO-1, luitenant-generaal b.d.
Kanselier der beide Nederlandse Orden, 1838 - 1845
W.A. Baron Schimmelpenninck van der Oye
RMWO-4
Kanselier der beide Nederlandse Orden, 1846 - 1849
E. Lucas
RMWO-3, luitenant-admiraal b.d.
Kanselier der beide Nederlandse Orden, 1849 - 1870
H.F.C. Duycker
RMWO-3, generaal der Infanterie b.d.
Kanselier der beide Nederlandse Orden, 1870 - 1879
F.A.A. Gregory
RMWO-4, vice-admiraal b.d.
Kanselier der beide Nederlandse Orden, 1879 - 1891
H.G. Boumeester
RMWO-4, luitenant-generaal KNIL b.d.
Kanselier der beide Nederlandse Orden, 1891 - 1894
Jhr. F.F. de Casembroot
RMWO-3, vice-admiraal b.d.
Kanselier der Nederlandse Orden, 1894 - 1895
Jhr. G.M. Verspyck
RMWO-2, luitenant-generaal KNIL b.d.
Kanselier der Nederlandse Orden, 1895 - 1906
F.J. Stokhuyzen
RMWO-4, vice-admiraal b.d.
Kanselier der Militaire Willems-Orde, 1907 - 1916
J.H.L.F. von Franck
Kanselier der Orden van de Nederlandse Leeuw en Oranje-Nassau, 1907 - 1918
W. Boetje
RMWO-4 en Eresabel, luitenant-generaal KNIL b.d.
Kanselier der Militaire Willems Orde, 1916 - 1918
Hierna kanselier der Nederlandse Orden, 1918 - 1927
I. van den Bosch
RMWO-4, vice-admiraal b.d.
Kanselier der Nederlandse Orden, 1927 - 1932
S.A. Drijber
RMWO-3 en Eresabel, luitenant-generaal KNIL b.d.
Kanselier der Nederlandse Orden, 1927 - 1932
F.M.L. Baron van Geen
RMWO-4, kamerheer i.b.d. HM de Koningin,
Luitenant ter zee der 1e klasse b.d.
Kanselier der Nederlandse Orden, 1939 - sluiting
A.R. van den Bent
Generaal-majoor der Infanterie b.d.
Kanselier der Nederlandse Orden, 1946
H. Koot
RMWO-4, reserve generaal-majoor van de Generale Staf b.d.
Kanselier der Nederlandse Orden, 1946 - 1959
H. Schaper
RMWO-4, reserve generaal der Koninklijke Luchtmacht b.d.,
Grootofficier en adjudant-generaal i.b.d. HM de Koningin.
Kanselier der Nederlandse Orden, 1959 - 1981
C. Knulst
RMWO-4, generaal-majoor der Infanterie b.d.
Kanselier der Nederlandse Orden, 1981 - 1990
W. Epke
RMWO-4, brigade-generaal der Infanterie titulair b.d.
Kanselier der Nederlandse Orden, 1990 - 1998
R. Spiekerman van Weezelenburg
Generaal-majoor der Mariniers b.d.
Kanselier der Nederlandse Orden, 1998 - 2002
J.H. de Kleyn,
Luitenant-generaal b.d.,
Kanselier der Nederlandse Orden, 2002 - heden
De Militaire Willems-Orde
De oudste en hoogste ridderorde van het Koninkrijk der Nederlanden is de Militaire Willems-Orde. Deze orde werd ingesteld bij de Wet van 30 april 1815, nr. 56 (Stb. 1815, nr. 33) strekkende tot beloning van uitstekende daden van moed, beleid en trouw, verricht in de strijd. De Militaire Willems-Orde is een dapperheidsonderscheiding.
De Militaire Willems-Orde kan worden toegekend aan Nederlandse militairen en in bijzondere gevallen aan niet-militairen en vreemdelingen. Ook kan de orde worden toegekend aan onderdelen van de krijgsmacht.
Benoeming in de orde vindt plaats op voordracht van de commandant van betrokkene of een hogere autoriteit, dan wel op aanvraag van degene zelf die meent op grond van verrichte daden voor de orde in aanmerking te komen.
Voordrachten en aanvragen worden ingediend bij de minister van Defensie. Deze consulteert het Kapittel der Militaire Willems-Orde alvorens een voordracht tot benoeming te doen aan Hare Majesteit de Koningin.
De uitreiking van het ordeteken vindt plaats tijdens een in het ordereglement omschreven militaire plechtigheid warbij de nieuw benoemde ridders een eed afleggen.
Ridders in de orde hebben recht op een begrafenis met militaire eer.
Gedecoreerden worden bijgeschreven in registers. Deze bijschrijving kan ook postuum geschieden.
De orde kent vier klassen:
Ridder-Grootkruis (ridder 1e klasse),
Commandeur (ridder 2e klasse),
Ridder der 3e klasse,
Ridder der 4e klasse.
De laatste benoeming in de orde heeft plaats gevonden bij Koninklijk Besluit van 14 mei 1955, nr. 20.
De Orde van de Nederlandse Leeuw
De oudste en hoogste ridderorde voor verdienste van het koninkrijk is de Orde van de Nederlandse Leeuw.
Deze orde is ingesteld ter beloning van beproefde vaderlandsliefde, bijzondere ijver en trouw in het volbrengen van burgerplichten of buitengewone bekwaamheid in wetenschap en kunsten. De orde is ingesteld bij Wet van 29 september 1815, nr. 49. Voor benoeming in de orde komen in aanmerking Nederlandse onderdanen en in bijzonder gevallen vreemdelingen.
Sinds 1995 zijn in het Reglement op de Orde van de Nederlandse Leeuw en de Orde van Oranje-Nassau (Ordereglement) de wettelijke toekenningscriteria nader uitgewerkt. Het gaat daarbij om bijzondere verdiensten van zeer exceptionele aard jegens de samenleving.
Hiervan is sprake als:
iemand een verantwoordelijkheid heeft gedragen of een bekwaamheid heeft getoond die aanmerkelijk groter is dan de samenleving van hem mocht verwachten,
iemand op uitstekende wijze werkzaamheden heeft verricht waarbij de samenleving in zeer belangrijke mate is gebaat, en in het bijzonder indien de maatschappelijke waardering daarvoor niet op andere wijze tot uitdrukking is gekomen,
iemand alleen of samen met anderen, al dan niet in opdracht, een zeer uitzonderlijke prestatie heeft verricht.
Met name personen met een buitengewone bekwaamheid in wetenschap, sport of kunst of zij die getuigen van innoverend ondernemerschap komen in aanmerking.
De Orde van de Nederlandse Leeuw kent drie graden:
Ridder Grootkruis (ridder 1e graad),
Commandeur (ridder 2e graad),
Ridder (ridder 3e graad).
De Orde van Oranje-Nassau
De tweede ridderorde voor verdienste van het koninkrijk is de Orde van Oranje Nassau. De orde strekt ter beloning van bijzondere verdiensten jegens de Kroon, de Staat of jegens de maatschappij.
De orde is ingesteld bij Wet van 4 april 1892, nr. 55.
Voor benoeming komen in aanmerking zowel Nederlandse onderdanen als vreemdelingen. Een nadere uitwerking van de wettelijke criteria ligt vast in het in 1995 bij Koninklijk Besluit vastgesteld Reglement op de Orde van de Nederlandse Leeuw en de Orde van Oranje-Nassau (Ordereglement). Hierin worden met name de bijzondere verdiensten jegens de samenleving verbijzonder (Ordereglement, artikel 2 lid 1).
Hiervan is sprake indien:
iemand zich geruime tijd ten bate van de samenleving heeft ingespannen of anderen heeft gestimuleerd,
iemand een of meer opvallende prestaties heeft geleverd of werkzaamheden heeft verricht die voor de samenleving ene bijzondere waarde hebben.
Daarbij kan in aanmerking worden genomen dat iemand geruime tijd werkzaamheden heeft verricht op een wijze die betrokkene onderscheidt van anderen en die getuigt van een karaktervolle en voorbeeldige plichtsvervulling.
De Orde van Oranje-Nassau kent zes graden:
Grootkruis (ridder 1e graad),
Grootofficier (ridder 2e graad),
Commandeur (ridder 3e graad),
Officier (ridder 4e graad),
Ridder (ridder 5e graad),
Lid (ridder 6e graad).
De procedure voor toekenning van een onderscheiding
In het algemeen moet het decoratievoorstel worden ingediend bij de burgemeester van de woonplaats van degene die voor een decoratie wordt voorgesteld (de decorandus).
Een voorstel tot verlening van een koninklijke onderscheiding aan:
een burgemeester wordt gericht aan de Commissaris der Koningin,
een in Nederland verblijvende buitenlandse diplomaat of buitenlandse militair,
een in het buitenland verblijvende persoon, wordt gericht aan de minister van Buitenlandse Zaken (in het geval van een buitenlandse militair besluitvorming met instemming van de minister van Defensie),
een actief dienende militair kan worden gericht aan de minister van Defensie.
De burgemeester brengt advies uit over alle bij hem ingediende voorstellen. Hij beziet het voorstel op zijn merites, doet een suggestie voor de graad van onderscheiding en zendt het door aan de Commissaris van de Koningin. De Commissaris van de Koningin bekijkt het voorstel eveneens op zijn merites, doet eveneens een suggestie voor de graad van onderscheiding en zendt het voorstel door naar het Kapittel voor de Civiele Orden. Dit college adviseert de minister die het aangaat om al dan niet een koninklijke onderscheiding te verlenen en zo ja, in welke graad.
Voorstellen voor inwoners van de Nederlandse Antillen en van Aruba worden gedaan door de Raad van Ministers van het desbetreffende Koninkrijksdeel. De gouverneur zendt het voorstel met zijn advies via de minister van Binnenlandse Zaken en Koninkrijksrelaties aan het Kapittel voor de Civiele Orden, dat over het voorstel advies uitbrengt aan deze minister.
Naast de criteria neergelegd in het ordereglement worden bij de beoordeling onder meer de volgende factoren in ogenschouw genomen: aard, diversiteit, geografische reikwijdte, intensiteit, maatschappelijke relevantie, tijdsduur, voorbeeldfunctie en uitstraling binnen de samenleving. Verder wordt er gekeken naar eventuele oorlogs-, justitiële en politiële antecedenten.
De betrokken minister besluit vervolgens positief of negatief. Eventueel kan door de burgermeester een gemotiveerd verzoek tot heroverweging worden ingediend. Ingeval een minister wenst af te wijken van het advies van het Kapittel voor de Civiele Orden, legt hij het voorstel voor aan de (Rijks)ministerraad die over het voorstel beslist.
Besluit draagvolgorde onderscheidingen
Zie Besluit Draagvolgorde Onderscheidingen van de Kanselier der Nederlandse Orden d.d. 15 augustus 2002
A Ridderorden en vergelijkbare onderscheidingen
1 Militaire Willems-Orde
1.1 Ridder Grootkruis (ridder der 1e klasse)
1.2 Commandeur (ridder der 2e klasse)
1.3 Ridder (ridder der 3e klasse)
1.4 Ridder (ridder der 4e klasse)
2 Kruis voor Moed en Trouw geen
3 Eresabel geen
4 Verzetskruis geen
5 Erepenning voor Menslievend Hulpbetoon in goud
6 Orde van de Nederlandse Leeuw
6.1 Ridder Grootkruis
6.2 Commandeur
6.3 Ridder
7 Orde van Oranje-Nassau
7.1 Ridder Grootkruis
7.2 Grootofficier
7.3 Commandeur
7.4 Officier
7.5 Ridder
7.6 Lid
7.7 Eremedaille, verbonden aan de Orde, in goud
7.8 Eremedaille, verbonden aan de Orde, in zilver
7.9 Eremedaille, verbonden aan de Orde, in brons
B Huisorden
8 Huisorde van de Gouden Leeuw van Nassau Ridder
9 Huisorde van Oranje
9a Huisorde van Oranje
9a.1 Grootkruis
9a.2 Groot Erekruis (Commandeur)
9a.3 Erekruis (Officier)
9b Kruis van Trouw en Verdienste van de Huisorde van Oranje
9b.1 in goud
9b.2 in zilver
9c.1 Eremedaille voor Voortvarendheid en Vernuft geen
9c.2 Eremedaille voor Kunst en Wetenschap geen
9d Kroonorde
9d.1 Grootkruis (vroeger: Groot-Erekruis)
9d.2 Groot Erekruis met plaque (vroeger: Grootofficier)
9d.3 Groot Erekruis (vroeger: Commandeur)
9d.4 Erekruis met rozet (vroeger: Erekruis)
9d.5 Erekruis (vroeger: Ridder)
9d.6 Eremedaille in goud
9d.7 Eremedaille in zilver
9d.8 Eremedaille in brons
C Overige onderscheidingen voor verdiensten en herinneringsonderscheidingen
10 De Eervolle Vermelding geen
11 Bronzen Leeuw geen
12 Verzetsster Oost-Azië geen
13 Bronzen Kruis geen
14 Kruis van Verdienste geen
15 Vliegerkruis geen
16 Erepenning voor Menslievend hulpbetoon
16.1 in zilver
16.2 in brons
17 Medaille van het Koninklijk Nederlands Meteorologisch Instituut
17.1 in goud
17.2 in zilver
18 De Ruytermedaille
18.1 in goud
18.2 in zilver
18.3 in brons
19 Erepenning voor Verdiensten jegens Openbare Verzamelingen (Museummedaille)
19.1 in goud
19.2 in zilver
19.3in brons
20 Onderscheidingsteken ter erkenning van uitstekende daden bij watersnood verricht (Watersnoodmedaille)
20.1 in zilver
20.2 in brons
21 Medaille van het Rode Kruis (Regeringsmedaille) Geen
22 Erkentelijkheidsmedaille
22.1 in zilver
22.2 in brons
23 Ereteken voor Verdienste
23.1 in goud
23.1 in zilver
24 Ereteken voor Belangrijke Krijgsbedrijven (Expeditiekruis) geen
25 Lombokkruis geen
26 Oorlogsherinneringskruis geen
27 Verzetsherdenkingskruis geen
28 Ereteken voor Orde en Vrede geen
29 Nieuw-Guinea Herinneringskruis geen